【裁判字號】    99,審再易,1
【裁判日期】    990121
【裁判案由】    聲請再審
【裁判全文】
臺灣臺北地方法院民事判決             99年度審再易字第1號
    再 審 原告  甲○○
    訴訟代理人  乙○○
    再 審 被告  群益證券股份有限公司
    法定代理人  丙○○
上列當事人間返還融資借款事件，再審原告對於本院民國98年11
月18 日本院98年度金簡上字第3號確定判決，提起再審之訴，本
院判決如下：
    主  文
再審之訴駁回。
再審訴訟費用新台幣貳仟捌佰貳拾元由再審原告負擔。
    事實及理由
一、再審原告起訴主張：原確定判決依兩造簽署之融資融券契約
    書約定以證券商辦理有價證券買賣融資融券業務操作辦法（
    下稱操作辦法）第24條、第38條規定處分擔保品，但上開規
    定只規定再被告應於「自次一營業日起」、「於次一營業日
    處分擔保品」，並未規定於該日何時處分。原確定判決雖謂
    依融資融券契約書第9條第1項約定，再審原告不得就再審被
    告處分擔保品股價不佳主張受損云云，惟依證券商內部控制
    制度標準規範編號CA-11340追繳、補繳及處分作業(十一)融資之
    處分與交割1.規定應於「處分當日開盤時」，再審被告依融
    資融券契約書第1 條約定，上開規定自為契約之一部分，亦
    即再審被告應於開盤前（09：00）申報。但本件因再審被告
    行政疏失，經兩造合意更改於翌日09：20分以前補差額，再
    審被告依約僅能在上開時間之後為申報處分，再審被告違反
    雙方約定，自應賠償再審原告之損害。原確定判決漏未斟酌
    上開規定，爰依民事訴訟法第436條之7規定，提起本件再審
    之訴等語。
二、本件未經言詞辯論，無再審被告之聲明或陳述可資記載。
三、按民事訴訟法第436條之7規定，對於簡易訴訟程序之第二審
    確定終局裁判，如就足影響於裁判之重要證物，漏未斟酌者
    ，固得提起再審之訴，惟所謂「就足以影響於判決之重要證
    物，漏未斟酌」，係指當事人在前訴訟程序已經提出，第二
    審確定判決漏未於判決理由中斟酌者而言；申言之，該項證
    物如經斟酌，原判決將不致為如此之論斷，若縱經斟酌亦不
    足影響原判決之內容，或原判決曾於理由中說明其為不必要
    之證據者，均與本條規定之要件不符。本件再審原告主張原
    確定判決漏未斟酌再審被告違反證券商內部控制制度標準規
    範CA-11340追繳、補繳及處分作業(十一)融資之處分與交割1.規
    定應於處分當日開盤時處分擔保品云云。查再審被告於前訴
    訟程序第一審審理期間，業已提出臺灣證券交易所股份有限
    公司民國98 年1月6日臺證交字第098020002號函暨附證券商
    內部控制制度標準規範CA-11340追繳、補繳及處分作業(十一)融
    資之處分與交割1.規定在卷可參（見簡字卷第240頁至第244
    頁），而證券商內部控制制度標準規範，係證券商依證券商
    管理規則第2 條規定訂定內部控制制度之標準依據，自與兩
    造因有價證券買賣融資融券之權利義務無關，故再審原告執
    融資融券契約書第1 條約定主張證券商內部控制制度標準規
    範係本件融資融券契約書之一部分云云，自屬無理由。故原
    確定判決認證券商處分擔保品性質屬實施質權之行為，則再
    審被告依融資融券契約書及操作辦法處分擔保品後，請求再
    審原告給付不足額新台幣17 2,339元及法定遲延利息，為有
    理由，並駁回再審原告以再審被告處分擔保品時段不佳而受
    損害之抗辯，難謂原確定判決漏未斟酌證券商內部控制制度
    標準規範，更何況原確定判決在事實及理由欄第五段敘明斟
    酌兩造其餘攻防及證據後不足以影響判決結果之旨，是再審
    原告執此主張原確定判決有民事訴訟法第436條之7之再審事
    由，自無可採。
四、綜上所述，再審原告主張原確定判決具有民事訴訟法第436
    條之7之再審事由，提本件再審之訴，聲明廢棄改判，顯無
    再審理由，本件爰不經言詞辯論，逕予判決駁回。
五、據上論結，本件再審之訴顯為無理由。依民事訴訟法第502
    條第2項、第78條規定，判決如主文。
中    華    民    國    99    年    1     月    21    日
                        民事第六庭審判長法官  朱漢寶
                                        法官  林麗真
                                        法官  傅中樂
以上正本係照原本作成。
本判決不得上訴。
中    華    民    國    99    年    1     月    21    日
                                      書記官  王文心

司法院資訊處製作；財團法人民間司法改革基金會備份。
